臺灣高等法院刑事判決
109年度上訴字第4153號
上  訴  人  
即  被  告  許文其
上列上訴人因毒品危害防制條例案件，不服臺灣新北地方法院10
9年度審訴字第1169號，中華民國109年8月31日第一審判決（起
訴案號：臺灣新北地方檢察署108年度偵字第19856號、108年度
毒偵字第4017號），提起上訴，本院判決如下：
    主  文
上訴駁回。
    事  實
一、甲○○明知海洛因、甲基安非他命分別係毒品危害防制條例第
    2條第2項第1款、第2款公告之第一級及第二級毒品，非經許
    可，不得持有、施用，猶於基於持有第二級毒品純質淨重二
    十公克以上並供己施用及持有第一級毒品海洛因之犯意，於
    108年6月23日接近中午時，在新北市三重區大同公園附近，
    以新臺幣10餘萬元之代價，向真實姓名不詳、綽號「檳榔」
    之成年男子，同時購得純質淨重未達10公克之海洛因4包（
    驗餘淨重合計14.25公克）及甲基安非他命12包（驗餘淨重
    合計93.19公克，驗前純質淨重合計約90.05公克）而持有之
    。其後於108年6月24日凌晨0時許，在其位於新北市○○區○○
    街000號0樓之00號房之居所，自前揭購入之甲基安非他命中
    取出微量，再置入玻璃球吸食器內燒烤後吸食其煙霧，而施
    用甲基安非他命1次。嗣於108年6月24日9時23分許，經警持
    搜索票至被告上址居所執行搜索，當場扣得其所有之第一級
    毒品海洛因4包（驗餘淨重合計14.25公克）、第二級毒品甲
    基安非他命12包（驗餘淨重合計93.19公克）、玻璃球吸食
    器13個、分裝袋506只、分裝杓1枝、電子磅秤2臺等物；復
    經其同意採集尿液送驗，而悉上情。
二、案經新北市政府警察局蘆洲分局報告臺灣新北地方檢察署檢
    察官偵查起訴。
    理  由
壹、程序方面
一、施用毒品部分之訴追要件：
㈠、民國109年1月15日修正增訂、同年7月15日施行之毒品危害防
    制條例第35條之1第2款前段規定，該次修正施行前犯同條例
    第10條之罪之案件，於該條例施行後，審判中，由法院或少
    年法院（地方法院少年法庭）依修正後規定處理。是犯同條
    例第10條第2項之施用第二級毒品罪者，不論行為係在修正
    前或修正後，法院審判中之案件均應依新法規定處理。而同
    日施行之修正後同條例第20條第3項規定：「依前項規定為
    觀察、勒戒或強制戒治執行完畢釋放後，3年後再犯第10條
    之罪者，適用前二項之規定。」第23條第2項則規定「觀察
    、勒戒或強制戒治執行完畢釋放後，3年內再犯第10條之罪
    者，檢察官或少年法院（地方法院少年法庭）應依法追訴或
    裁定交付審理。」
㈡、被告甲○○前因施用毒品案件，經臺灣新北地方法院以105年度
    毒聲字第374號裁定送觀察、勒戒後，認無繼續施用毒品之
    傾向，而於106年2月20日執行完畢釋放出所，並由臺灣新北
    地方檢察署檢察官以106年度毒偵緝字第89、90、91號為不
    起訴處分確定等情，有本院被告前案紀錄表1份在卷可憑。
    其於觀察、勒戒執行完畢釋放後3年內之108年6月24日，再
    犯本件毒品危害防制條例第10條第2項之施用第二級毒品罪
    ，依前揭修正施行後同條例第23條第2項之規定，即應依法
    追訴。
二、證據能力方面：
㈠、本判決下引具傳聞性質之各項供述證據經本院於審判期日調
    查證據時提示並告以要旨後，未據當事人於言詞辯論終結前
    就證據能力部分有所異議（見本院卷第183至185頁），本院
    審酌上開證據資料製作時之外部情狀，尚無違法不當及證明
    力明顯過低之瑕疵，認以之作為證據應屬適當，揆諸刑事訴
    訟法第159條之5規定，應均有證據能力。
㈡、至本件認定事實所引用之非供述證據，並無證據證明係公務
    員違背法定程式所取得，亦查無顯不可信或不得作為證據之
    情形，且經本院於審判期日依法進行證據之調查、辯論，被
    告於訴訟上之程序權即已受保障，亦應有證據能力。
三、被告經本院合法送達，有本院送達證書在卷足憑（見本院卷
    第159至163頁），然無正當理由未於審判期日到庭，爰不待
    其陳述，逕為一造辯論判決。　　
貳、認定犯罪事實所憑之證據及理由：
一、前揭事實，業據被告於警詢、偵訊及原審均坦承不諱（見10
    8年度偵字第19856號偵查卷【下稱偵卷】第22至26頁、第17
    7至179頁；原審卷第88、96頁），並有搜索扣押筆錄、現場
    及扣案物品照片46幀在卷可稽（見偵卷第35至47頁、第111
    頁至第155頁），暨海洛因4包、甲基安非他命12包、玻璃球
    吸食器13個、分裝袋506只、分裝杓1枝及電子磅秤2臺等物
    扣案可資佐證。被告此次為警所採集尿液，經送台灣檢驗科
    技股份有限公司以酵素免疫分析法初步檢驗，及以氣相層析
    質譜儀法確認檢驗結果，確呈安非他命類陽性反應乙節，亦
    有勘察採證同意書、採驗尿液編號取號單、新北市政府警察
    局受採集尿液檢體人姓名及檢體編號對照表、台灣檢驗科技
    股份有限公司108年7月5日濫用藥物檢驗報告各1份等件在卷
    可參（見偵卷第73頁、第79至81頁、108年度毒偵字第4017
    號偵查卷【下稱毒偵卷】第143頁）。又扣案之碎塊狀檢品2
    包、米黃色粉末檢品1包、白色粉末檢品1包，經送驗結果，
    確均含有第一級毒品海洛因成分（驗餘淨重合計14.25公克
    ，驗前純質淨重合計9.83公克），扣案之白色細晶體1包、
    白色晶體11包，經送驗結果，則確均檢出第二級毒品甲基安
    非他命成分（驗餘淨重合計93.19公克，驗前純質淨重合計9
    0.05公克，純度分別為84%及97%）等節，復有法務部調查局
    濫用藥物實驗室108年8月9日調科壹字第10823016490號鑑定
    書、內政部警政署刑事警察局108年8月12日刑鑑字第108006
    4826號鑑定書各1份存卷可佐（見偵卷第311頁；毒偵卷第14
    9頁正反面），足認被告上開任意性之自白與事實相符，堪
    以採信。
二、綜上所述，本案事證明確，被告施用第二級毒品及持有第一
    級毒品罪、持有第二級毒品純質淨重20公克以上等犯行，均
    事證明確，堪以認定，應依法論科。　　
參、論罪及刑之加重事由：
一、按刑法第2條第1項規定「行為後法律有變更者，適用行為時
    之法律。但行為後之法律有利於行為人者，適用最有利於行
    為人之法律」，係規範行為後法律變更所生新舊法比較適用
    之準據法；該條規定所稱「行為後法律有變更者」，係指犯
    罪構成要件有擴張、減縮，或法定刑度有變更等情形，故行
    為後應適用之法律有上述變更之情形者，法院應綜合其全部
    罪刑之結果而為比較適用。本案被告行為後，毒品危害防制
    條例第4條第2項、第17條第2項於109年1月15日修正公布，
    並於同年7月15日施行，修正前毒品危害防制條例第11條第1
    項之持有第一級毒品罪原規定：「持有第一級毒品者，處三
    年以下有期徒刑、拘役或新臺幣五萬元以下罰金。」修正後
    同條項則規定：「持有第一級毒品者，處三年以下有期徒刑
    、拘役或新臺幣三十萬元以下罰金。」即提高罰金刑之法定
    最高刑度，是比較新舊法之結果，修正後上開條例第11條第
    1項顯非較有利於被告，依刑法第2條第1項前段規定，自應
    適用其行為時即修正前毒品危害防制條例第11條第1項之規
    定。
二、核被告所為，係犯毒品危害防制條例第11條第4項之持有第
    二級毒品純質淨重20公克以上之罪及修正前同條例第11條第
    1項之持有第一級毒品罪。被告因施用而持有純質淨重20公
    克以上之第二級毒品，其施用第二級毒品之低度行為，應為
    其持有第二級毒品純質淨重20公克以上之高度行為所吸收，
    不另論罪。
三、被告同時購入第一級毒品海洛因及第二級毒品甲基安非他命
    而持有，乃係以一行為同時觸犯上開持有第一級毒品及持有
    第二級毒品純質淨重20公克以上罪，為想像競合犯，應依刑
    法第55條之規定，從一重依持有第二級毒品純質淨重20公克
    以上罪處斷。
四、累犯加重部分：
㈠、被告前因施用毒品案件，分別經原審法院以107年度簡字第19
    78號判決判處有期徒刑4月確定，及以107年度簡字第2292號
    判決判處有期徒刑3月確定，嗣均於107年12月25日易科罰金
    執行完畢等節，有本院被告前案紀錄表1份在卷可參，其受
    徒刑之執行完畢後，5年以內故意再犯本件有期徒刑以上之
    罪，已符合刑法第47條第1項所定之累犯要件。
㈡、本院審酌被告前已有多次違反毒品危害防制條例之前科，其
    受刑之執行完畢後仍未能因此自我控管，復於執行完畢後僅
    約半年即再犯本案持有及施用毒品等犯行，且屬與前所犯施
    用毒品案件具有關聯性之犯罪，可徵其刑罰反應力薄弱，未
    能因此悛悔，爰依刑法第47條第1項之規定加重其刑。
肆、維持原判決之理由：
一、原審法院同上認定，以被告本案所為事證明確，係犯毒品危
    害防制條例第11條第4項之持有第二級毒品純質淨重20公克
    以上之罪（並吸收施用第二級毒品罪部分，及與持有第一級
    毒品罪部分具想像競合之裁判上一罪關係），而適用毒品危
    害防制條例第11條第4項、修正前同條第1項、第18條第1項
    前段，刑法第2條第1項前段、第11條、第55條、第47條第1
    項、第38條第2項前段等規定，並以行為人之責任為基礎，
    審酌被告施用毒品足以戕害身心，滋生其他犯罪，惡化治安
    ，嚴重損及公益，且被告前曾犯施用毒品罪，業經觀察、勒
    戒執行完畢，仍未戒斷其施用毒品之惡習，竟再為本件施用
    毒品犯行，復持有毒品純質淨重達一定數量，顯見其不思悔
    改，惟其施用毒品行為於本質上係屬自我戕害行為，反社會
    性之程度應屬較低，兼衡其持有甲基安非他命之數量非微，
    併考量犯罪之動機、目的、於警詢中自陳高中畢業之智識程
    度，暨其於犯罪後坦承犯行，犯後態度尚可等一切情狀，量
    處有期徒刑10月，暨宣告扣案海洛因（驗餘淨重合計14.25
    公克）及甲基安非他命（驗餘淨重合計93.19公克）分屬第
    一級毒品、第二級毒品，均應沒收銷燬，扣案之海洛因外包
    裝袋4只、甲基安非他命外包裝袋12只、玻璃球吸食器13個
    、分裝袋506只、分裝杓1枝、電子磅秤2臺等物，則屬被告
    所有供其為本案犯行所用或預備之物，均應沒收等節，認事
    用法均無違誤，量刑及沒收之諭知亦屬妥適，應予維持。
二、被告上訴意旨略以：被告於警詢、偵查及原審均坦承犯行不
    諱，犯後態度尚稱良好，又被告學歷僅高中畢業，為家中唯
    一經濟來源，倘被告入獄恐與社會隔離過久，出獄後將難以
    另謀生計，此情堪值憫恕，如科以最低刑度仍嫌過重，請斟
    酌刑法第57條、第59條之規定，給予被告較輕之刑度等語。
三、經查：
㈠、按刑法第59條規定之酌量減輕其刑，必須犯罪另有特殊之原
    因與環境，在客觀上足以引起一般同情，認為即使予以宣告
    法定最低度刑，猶嫌過重者，始有其適用。本案被告前有多
    次因施用毒品而經觀察、勒戒及論罪科刑犯行，並甫因施用
    毒品案件而於107年12月25日執行完畢，業如前述，卻於不
    到半年之期間又再犯本件持有及施用毒品犯行，顯係因其戒
    除毒癮之意志不堅所致，所持有之第二級毒品純質淨重更達
    90.05公克之多，情節不輕，客觀上並無足以引起一般人之
    同情，堪予憫恕之處，自無從援引刑法第59條之規定減輕其
    刑。
㈡、至量刑部分，係實體法上賦予法院得為自由裁量之事項，倘
    其未有逾越法律所規定之範圍，或濫用其權限，即不得任意
    指摘為違法。查原審於量刑時已依刑法第57條規定以行為人
    之責任為基礎，於理由內說明其審酌該條所列情狀後之量刑
    事由，以本案被告所持有之第二級毒品數量等情節，及其有
    多次違反毒品危害防制條例之紀錄卻於前案執行完畢後短期
    間內再犯等情觀之，原審量刑並未逾越法定裁量範圍，亦無
    明顯違反罪刑相當原則之濫用權限情形，且已考量被告坦承
    犯行之犯後態度在內，其餘上訴意旨所指各情，復非應撤銷
    原判決改判較輕之刑之事由，是上訴意旨認原判決量刑過重
    ，亦無理由。
㈢、綜上，被告之上訴意旨均無理由，應予駁回。
據上論斷，應依刑事訴訟法第368條、第371條，判決如主文。
本案經檢察官謝志明到庭執行職務。
中　　華　　民　　國　　110 　年　　4 　　月　　15　　日
                  刑事第二十庭  審判長法　官  王復生
                                      法　官  蕭世昌
                                      法　官  張紹省
以上正本證明與原本無異。
如不服本判決，應於收受送達後20日內向本院提出上訴書狀，其
未敘述上訴之理由者並得於提起上訴後20日內向本院補提理由書
（均須按他造當事人之人數附繕本）「切勿逕送上級法院」。
                                      書記官  莫佳樺
中　　華　　民　　國　　110 　年　　4 　　月　　20　　日
附錄：本案論罪科刑法條全文
毒品危害防制條例第10條第2項
施用第二級毒品者，處3年以下有期徒刑。

修正前毒品危害防制條例第11條第1項
持有第一級毒品者，處3年以下有期徒刑、拘役或新臺幣5萬元以
下罰金。

毒品危害防制條例第11條第4項（未修正）
持有第二級毒品純質淨重二十公克以上者，處6月以上5年以下有
期徒刑，得併科新臺幣70萬元以下罰金。